臺灣臺中地方法院民事判決　九十一年度訴字第三○三○號
　　原　　　告　彰化商業銀行股份有限公司
　　法定代理人　丙○○
　　訴訟代理人　丁○○
　　被　　　告　戊○○
　　　　　　　　乙○○
　　　　　　　　己○○
　　　　　　　　甲○○
右當事人間請求清償借款事件，本院判決如左：
    主      文
被告應連帶給付原告新台幣壹佰萬元，及自民國九十年十一月三十日起至清償日止，
按週年利率百分之八‧六九五計算之利息，並自民國九十年十二月三十一日起至清償
日止，逾期在六個月以內者，按上開利率百分之十，逾期超過六個月者，按上開利率
百分之二十計算之違約金。
訴訟費用由被告連帶負擔。
    事      實
甲、原告方面：
  一、聲明：如主文所示。
  二、陳述：
    (一)被告戊○○以其餘被告乙○○、己○○、甲○○為連帶保證人，於民國（下同
      ）九十年三月三十日向原告借得新台幣（下同）一百萬元，約定借款期間至九
      十年九月三十日止，以每月為一期，按期繳息，利率依原告之基本放款利率（
      機動調整之，現為百分之七‧四四五）加碼百分之一‧二五計算，遲延清償時
      ，其逾期清償在六個月以內者，按上開利率百分之十，超過六個月者，按上開
      利率百分之二十加付違約金，詎被告僅繳息至九十年十一月二十九日止，自九
      十年十一月三十日起即未繳本息，屢向被告催討，均置之不理，現尚欠本金一
      百萬及利息、違約金，為此依消費借貸及連帶保證之法律關係提起本件訴訟。
    (二)被告戊○○九十年三月三十日放款當天辦好放款手續後，隨即向原告提領一百
      萬元，該資金流向係償還另一被告乙○○先前向原告所借用之一百萬元貸款，
      至於被告戊○○與乙○○間有何協議，原告不清楚。
  三、證據：提出本票影本一件、保證書影本一件、授信約定書影本一件、基本放款
      利率表影本一件、放款支出傳票影本一件、存摺存款帳戶及交易資料影本一件
      、存摺取款憑條影本一件、存摺放款收入傳票影本一件為證。
乙、被告方面：
  一、被告戊○○部分：
    (一)聲明：原告之訴駁回，訴訟費用由原告負擔。
    (二)陳述：
      1.被告戊○○於九十年三月三十日有向原告所屬東勢分行辦理一百萬元借款，
        並邀其餘被告乙○○、己○○、甲○○為保證人，當初被告戊○○欲借此款
        時，係經過被告戊○○之妻即被告甲○○之介紹，因甲○○說她有熟識之銀
        行員，可辦理借到高額度之金額及較低之利息，有免抵押物供抵押，被告戊○○因此誘因乃至原告所屬之東勢分行辦理貸款。
      2.被告於貸款之初，該辦理之手續悉遵造辦理，惟被告戊○○於借款當天特別
        叮嚀承辦員，如欲撥款下來，必先盡告知之義務通知被告，要撥款入被告帳
        戶時，一定要通知被告，並留下行動電話供原告聯絡，被告戊○○亦認原告
        應盡通知之義務，被告始能知悉已撥款入戶頭內，以便週轉運用，然原告卻
        怠於行使通知之義務，致被告戊○○不知錢有撥入戶頭之事實，對此貸款有
        無撥入被告戊○○之戶頭，或撥入後被何人提領使用該借款，被告戊○○全
        然不知，致該借款去向不明，此係原告怠於通知被告戊○○所造成之損害，
        該過失責任應歸咎於原告。又被告戊○○於九十一年三月十三日親赴東勢分
        行詢問此事，均互相推諉，何人撥款入帳，資金流向何處，無人敢出面承認
        ，嗣銀行聲請發支付命令向被告戊○○催收，被告始知悉此事。
      3.九十年三月三十日，被告戊○○有跟被告乙○○、己○○、甲○○有去彰原
        告銀行辦貸款，也有簽一些資料，當時辦貸款是被告戊○○個人要使用，並
        不是償還乙○○的貸款，當時銀行有講說准下來會通知，但原告一直沒有通
        知被告戊○○。又本件貸款是被告乙○○與甲○○找被告戊○○去辦貸款，
        被告甲○○說彰銀的利率比較低，借出來後可以去還農會的貸款，但被告戊○○根本不曉得錢有借出來。
      4.被告戊○○有去辦借款，但事實上銀行並沒有通知被告戊○○放款，也沒有
        拿到錢，本件是被告甲○○叫被告戊○○去辦貸款，程序都是被告甲○○處
        理沒有錯。
  二、被告乙○○部分：
    (一)聲明：原告之訴駁回，訴訟費用由原告負擔。
    (二)陳述：本件確實有去原告銀行處辦借款，當時手續都是由被告戊○○的太太被
      告甲○○所辦理的，就戊○○部分，是因為被告乙○○與被告甲○○都不能當
      借款人，所以被告甲○○才找她的先生即被告戊○○當借款人，我們其他三人
      擔任連帶保證人，本件錢是有撥出來，撥出來都是由被告甲○○處理，甲○○
      是挪去清償被告乙○○個人所借的一百萬元借款，但這樣做的原因是因為先前
      被告乙○○有付出四十五萬元給甲○○，於被告乙○○之借款還完後，被告乙○○又付了五十五萬現金給己○○，至於被告甲○○跟戊○○之間根，據甲○○所講，是有說五十萬元給戊○○，才請被告戊○○出面貸款，至於實際上有
      沒有拿五十萬元給戊○○，就不知道了。本件被告乙○○有擔任連帶保證人的
      事實不爭執。
  三、被告己○○部分：
      被告己○○經合法通知，未於最後言詞辯期日到場，據其先前到場之陳述稱：
    (一)聲明：原告之訴駁回，訴訟費用由原告負擔。
    (二)陳述：對於九十年三月三十日有擔任戊○○之連帶保證人，向原告借一百萬元
      之事實不爭執，至於戊○○有沒有拿到錢，則不清楚。
  四、被告甲○○部分：
      經合法通知，未於言詞辯期日到場，亦未提出書狀作何聲明或陳述。
    理      由
一、本件被告己○○、甲○○均未於最後言詞辯論期日到場，核無民事訴訟法第三百
    八十六條各款所列情形，爰依原告之聲請，由其一造辯論而為判決。次按訴狀送
    達後，原告不得將原訴變更或追加他訴，但減縮應受判決事項之聲明者，不在此
    限，民事訴訟法第二百五十五條第一項第三款定有明文，本件原告起訴聲明求為
    判決「被告應連帶給付原告一百萬元，及自九十年十一月三十日起至清償日止，
    按週年利率百分之八‧八六計算之利息，並自九十年十二月三十一起至清償日止
    ，逾期在六個月以內者，按上開利率百分之十，逾期超過六個月者，按上開利率
    百分之二十計算之違約金。」於訴訟中變更為「被告應連帶給付原告一百萬元，
    及自九十年十一月三十日起至清償日止，按週年利率百分之八‧六九五計算之利
    息，並自九十年十二月三十一日起至清償日止，逾期在六個月以內者，按上開利
    率百分之十，逾期超過六個月者，按上開利率百分之二十計算之違約金。」僅係
    就計算利息及違約金之利率為減縮聲明，核合於上開規定，應予准許。
二、本件原告主張被告戊○○以其餘被告乙○○、己○○、甲○○為連帶保證人，於
    九十年三月三十日向原告借得一百萬元，約定借款期間至九十年九月三十日止，
    以每月為一期，按期繳息，利率依原告之基本放款利率（機動調整之，現為百分
    之七‧四四五）加碼百分之一‧二五計算，遲延清償時，其逾期清償在六個月以
    內者，按上開利率百分之十，超過六個月者，按上開利率百分之二十加付違約金
    ，被告僅繳息至九十年十一月二十九日止，自九十年十一月三十日起即未繳本息
    ，現尚欠本金一百萬及利息、違約金，又上開一百萬元係被告戊○○九十年三月
    三十日放款當天辦好放款手續後，隨即向原告提領一百萬元，該借款係償還另一
    被告乙○○先前向原告所借用之一百萬元貸款等事實，已為被告乙○○、己○○
    所自認，復經原告提出本票影本一件、保證書影本一件、授信約定書影本一件、
    基本放款利率表影本一件、放款支出傳票影本一件、存摺存款帳戶及交易資料影
    本一件、存摺取款憑條影本一件、存摺放款收入傳票影本一件為證，核屬相符，
    且被告甲○○經合法通知未到庭，亦未提出書狀作何聲明或陳述，經本院調查結
    果，原告前揭主張，堪信為真實。
三、又被告戊○○就其有向原告辦理系爭借款之事實，固有自認，惟以原告未通知放
    款，且其亦未收到原告之系爭放款等語置辯。然查，系爭借款手續，被告戊○○
    係應其妻即被告甲○○之要求而辦理，且所有貸款手續均係由被告甲○○所處理
    ，被告戊○○亦親簽相關貸款資料乙節，已為被告戊○○所自認，復經被告乙○○陳述明確，並有原告提出上開證物為證，則系爭一百萬元借款，既因被告戊○○親簽取款憑條於九十年三月三十日領出，被告戊○○自難諉稱不知，而否認原
    告交付系爭借款之效力。至於被告甲○○雖有表示要給與被告戊○○五十萬元，
    而使得被告戊○○同意出名擔任系爭借款之名義人，然此係被告等人彼此間之約
    定，不論事後被告戊○○有無取得該五十萬元現款，被告戊○○均不得執之對抗
    原告，進而主張本件系爭一百萬元借款對其不生效力，故被告戊○○所辯尚難執
    為對其有利之認定，本件被告戊○○就系爭借款，仍應負擔其為借款人所應負之
    清償責任。
四、從而，原告依消費借貸及連帶保證之法律關係，請求被告連帶給付原告一百萬元
    ，及自九十年十一月三十日起至清償日止，按週年利率百分之八‧六九五計算之
    利息，並自九十年十二月三十一日起至清償日止，逾期在六個月以內者，按上開
    利率百分之十，逾期超過六個月者，按上開利率百分之二十計算之違約金，為有
    理由，應予准許。
五、據上論結，本件原告之訴為有理由，依民事訴訟法第三百八十五條第一項前段、
    第八十五條第二項，判決如主文。
中　　　華　　　民　　　國　　九十一　　年　　  十二　　月　　二十七　　日
    　　　　　　　　　　　　　　　　臺灣臺中地方法院民事第三庭
~B法　　　官　李悌愷
右為正本係照原本作成
如不服本判決，應於判決送達後二十日內，向本院提出上訴狀。
中　　　華　　　民　　　國　　九十一　　年　　  十二　　月　　二十七　　日
~B法院書記官　洪加芳
